臺灣嘉義地方法院刑事判決　　　　　　　 99年度易字第365號
公　訴　人　臺灣嘉義地方法院檢察署檢察官
被　　　告　林世華
選任辯護人　何永福律師
被　　　告　蘇茂全
　　　　　　葉淑貞
上2人共同
選任辯護人　吳碧娟律師
上列被告因竊盜等案件，經檢察官提起公訴（99年度偵字第794
、2016號），本院判決如下：
    主  文
林世華、蘇茂全、葉淑貞均無罪。
    理  由
一、公訴意旨以：被告林世華（綽號「阿華」）與黃秉豐（綽號
    「阿欽」）、姓名年籍不詳綽號「阿明」、「阿憲」（以上
    3人偵查中）等成年男子共同意圖為自己不法之所有，基於
    竊盜之犯意聯絡，於民國98年12月2日凌晨某時，侵入被害
    人蘇楠雄位於嘉義縣番路鄉公田村3鄰隙頂11號之2住處，徒
    手竊取被害人所有置放在屋內市價每台斤新臺幣（下同）1,
    800元至2,000元之茶葉約1,000台斤後，將竊得之茶葉載往
    嘉義縣中埔鄉社口村24鄰社口21號被告蘇茂全種植菇類之菇
    寮寄藏，被告蘇茂全知悉該批茶葉為贓物，仍基於寄藏贓物
    之犯意，同意提供上開菇寮藏放該批茶葉，且由被告蘇茂全
    負責以每公斤500元之賤價，對外拋售該批茶葉。經警於99
    年1月26日上午11時40分許，持搜索票搜索被告蘇茂全及其
    妻即被告葉淑貞位於嘉義縣中埔鄉社口村24鄰社口10號之2
    住處時，被告蘇茂全唯恐警察發現上開菇寮藏放有上述未售
    完之10斤茶葉，乃趁機暗示被告葉淑貞到菇寮將該10斤茶葉
    搬出藏放，被告葉淑貞知悉該10斤茶葉是關係被告林世華涉
    犯竊盜、被告蘇茂全涉犯寄藏贓物等案件之證據，竟基於隱
    匿刑事證據之犯意，於同日中午12時10分許，將上述菇寮內
    之10斤茶葉，搬到菇寮後方草叢隱蔽處藏放。嗣被告蘇茂全
    同意警員到上開菇寮搜索時，警員發現被告葉淑貞形色慌張
    從前述草叢旁之巷道走出，經警進入草叢查看並扣得上述10
    斤茶葉（已發還給被害人），始悉上情。因認被告林世華涉
    犯刑法第321條第1項第1款及第4款之加重竊盜罪嫌；被告蘇
    茂全涉犯刑法第349條第2項之寄藏贓物罪嫌；被告葉淑貞涉
    犯刑法第165條之隱匿刑事證據罪嫌云云。
二、按犯罪事實應依證據認定之，無證據不得認定犯罪事實；不
    能證明被告犯罪者，應諭知無罪之判決，刑事訴訟法第154
    條第2項、第301條第1項分別定有明文。又事實之認定，應
    憑證據，如未能發現相當證據，或證據不足以證明，自不能
    以推測或擬制之方法，為裁判基礎，且認定犯罪事實所憑之
    證據，雖不以直接證據為限，間接證據亦包括在內，然而無
    論直接證據或間接證據，其為訴訟上之證明，須於通常一般
    之人均不致有所懷疑，而得確信其為真實之程度者，始得據
    為有罪之認定，倘其證明尚未達到此一程度，而有合理懷疑
    存在，無從使事實審法院得有罪之確信時，即應諭知被告無
    罪之判決，最高法院40年台上字第86號、76年台上字第4986
    號判例可資參照。再者，認定犯罪事實應依證據，為刑事訴
    訟法所明定，故被告否認犯罪事實所持之辯解，縱屬不能成
    立，仍非有積極證據足以證明其犯罪行為，不能遽為有罪之
    認定。事實審法院對於證據之取捨，依法雖有自由判斷之權
    ，然積極證據不足證明犯罪事實時，被告之抗辯或反證縱屬
    虛偽，仍不能以此資為積極證據應予採信之理由，最高法院
    亦著有30年上字第1831、482號判例足資參酌。
三、檢察官認被告等涉有上開罪嫌，無非係以被告林世華、蘇茂
    全、葉淑貞之供述、證人蘇楠雄、劉山林、王秋林、郭文堂
    、廖慶山等人之證述及於被告蘇茂全住處查獲10斤茶葉等為
    論據。訊據被告等人均否認犯行，被告林世華辯稱：在被告
    蘇茂全住處扣得之10斤茶葉，係伊於98年11、12月間向「松
    山製茶廠」老板娘黃麗紅購買後，以1斤8百元之價格賣予被
    告蘇茂全，並非伊竊取而來等語；被告蘇茂全則辯稱：伊住
    處扣得之10斤茶葉，係伊於98年12月中旬以1斤8百元之價格
    向被告林世華購得，警方於99年1月26日上午至伊住處搜索
    時，伊擔心該批茶葉有問題，一時緊張，遂暗示被告葉淑貞
    搬出藏放，伊並不知道該批茶葉係贓物等語；被告葉淑貞則
    辯稱：警方於99年1月26日至伊住處搜索時，因伊擔心被告
    蘇茂全向被告林世華買的茶葉有問題，為避免惹麻煩，遂依
    被告蘇茂全之暗示，將該批茶葉搬出藏放等語置辯。
四、經查：
(一)、警方於99年1月26日上午11時40分許，持搜索票搜索被告
      蘇茂全及其妻即被告葉淑貞位於嘉義縣中埔鄉社口村24鄰
      社口10號之2住處時，固扣得茶葉10斤，有扣押筆錄、扣
      押物品收據、扣押物品目錄表各1份在卷可憑，而證人蘇
      楠雄亦到庭證稱其失竊之茶葉來源包含嘉義縣梅山鄉樟樹
      湖及其他地區之山頭，其於警方扣得上開茶葉後，經通知
      至警局指認，其從茶葉之外觀、味道及沖泡後之顏色，確
      認該扣案10斤茶葉即係其失竊從樟樹湖採購回來之茶葉等
      語(本院卷第237頁)，然經本院函詢行政院農委會茶葉改
      良場如何判定樟樹湖98年所生產之冬茶? 該茶葉改良場於
      99年7月1日以農茶改推字第0993402227號函文回覆：「二
      、一般所稱『茶葉』係從茶樹上採摘下來的嫩芽、嫩葉，
      經加工製造的成品，是以單憑茶葉之外觀及沖泡之味道，
      來辨別是否為樟樹湖所生產之茶葉，實有困難。三、98年
      樟樹湖所生產之茶葉迄今至少半年以上，若非真空包裝及
      低溫貯存，其香氣、滋味品質恐已產生變化而無法辨識；
      建議若能提供其他98年梅山鄉○○○○○段所生產的冬茶
      做比對，並請樟樹湖當地茶農共同協助評鑑，或有可能分
      辨。」，此有上開函文在卷可按(本院卷第70頁)，而據證
      人蘇楠雄於本院審理時證稱：其當時至警局指認贓物時，
      並未提出留存之茶葉作比對，且系爭扣案茶葉經發還後，
      現已無留存等語(本院卷第237頁)，則以證人蘇楠雄係本
      案直接之利害關係人，所述非無偏頗之虞，且其至警局指
      認時，並未提出與失竊茶葉同批之茶葉作為比對，僅其一
      人憑茶葉之外觀、味道及沖泡後之顏色各點判斷扣案之10
      斤茶葉即係其失竊之茶葉，尚嫌速斷。況證人蘇楠雄並未
      購得樟樹湖地區全數之茶葉，則縱系爭扣案10斤茶葉之色
      、香、味與樟樹湖地區所產之茶葉相同，亦難以證明該扣
      案茶葉即係證人蘇楠雄所失竊之茶葉。
(二)、證人劉山林、郭文堂、王秋林、廖慶山之證述亦無法證明
      被告等人之犯行，茲分述如下：
      1、證人劉山林於偵查中證稱：「98年12月10日，我當時
         坐阿明的車子，阿明有跟林世華講電話，林世華電話
         中問阿明在做什麼，阿明回答說要載我去看土地，林
         世華跟阿明說茶葉找到買主了，叫阿明趕快去載茶葉
         ，當時我有問阿明是誰去偷茶葉，阿明有告訴我是他
         、林世華、阿欽、阿憲等人去偷的，至於偷茶葉的貨
         車是阿明跟阿欽先到民雄偷竊，載完茶葉後，再開到
         民雄放回原處。」(99偵字第794號卷，下稱偵A卷，第
         131頁)；於本院審理時證稱：伊在98年12月中旬時，
         在中埔鄉坐被告蘇茂全之友人「阿明」駕駛之車輛去
         看土地，「阿明」在車上沒有告訴伊有關茶葉的事情
         ，是有人與「阿明」在通電話，「阿明」稱呼對方「
         阿華」，「阿明」與外號「阿華」之人講電話的時候
         有提到要去賣茶葉，伊不知道誰打電話給「阿明」。
         因伊坐在「阿明」旁邊，所以「阿明」在與「阿華」
         講電話內容，伊大概有聽到，對方提到茶葉已找到買
         主，叫「阿明」趕快回去載茶葉。「阿明」在電話中
         沒有提到被告蘇茂全。「阿明」講電話時，並未使用
         擴音功能。伊在彰化縣二林鎮一條不知名的路上與王
         秋林、郭文堂吃飯時(大概時間忘了)，郭文堂有提到
         外面謠傳，番路茶葉失竊案件是伊與郭文堂去偷的。
         當天並未提到該批贓物是由被告蘇茂全處理等語( 見
         本院卷第113至132頁)。則證人劉山林究係經「阿明」
         直接告知有關竊取茶葉及銷贓之事，或係自「阿明」
         與「阿華」之電話交談中旁聽而來，前後所述已有不
         一；而倘證人劉山林係自「阿明」與「阿華」之電話
         交談中旁聽而來，惟「阿明」並未使用電話擴音之功
         能，證人劉山林是否能正確無訛得悉「阿明」與他人
         間之對話，實有可疑，是縱有「阿明」此人，證人劉
         山林復自「阿明」處得悉有關茶葉失竊或銷贓之事，
         亦屬傳聞證據，並非親身見聞，其證言憑信性甚有可
         疑。
      2、證人郭文堂於偵查中證稱：「我是聽劉山林及彰化縣
         溪湖鎮一位綽號叫『老聰』(音譯)的人表示上述茶葉(
         指證人蘇楠雄於98年12月2日失竊之茶葉)是林世華等
         人去偷的，偷到的茶葉是由蘇茂全載到彰化縣溪湖鎮
         要賣給老聰，老聰跟我說一斤是賣500元，因為太便宜
         所以老聰不敢買，所以蘇茂全又載回去。」(偵A卷第
         138頁)；於本院審理時證稱：伊曾與證人劉山林在彰
         化溪湖鎮吃飯時，聽到證人劉山林說嘉義失竊的茶葉
         ，是「味全」要載去賣給溪湖的「老聰」，但是「老
         聰」沒有買。沒有說到是嘉義何處失竊的茶葉，也沒
         有談到被告3人偷茶葉的事情。伊不知道茶葉是何人偷
         的，只聽到證人劉山林說茶葉可能是山上的人去偷的
         。但有沒有說到林世華，伊忘記了。伊當初只有聽到
         他們有說是「阿華」的人去偷茶葉的，至於何處的茶
         葉被偷，伊不知道。證人劉山林稱呼被告蘇茂全為「
         味全」等語(本院卷第169至179頁)。對照證人劉山林
         上開證述，證人劉山林並未聽聞茶葉係由被告蘇茂全
         銷贓，然證人郭文堂卻證稱證人劉山林告知茶葉係由
         被告蘇茂全銷贓，2人所述已有未合。且依上開證言可
         知，證人郭文堂證述有關茶葉失竊或銷贓之經過，並
         非親身見聞，而係聽聞證人劉山林或綽號「老聰」之
         人轉述，證人劉山林復證述伊係自「阿明」之處得知
         ，則證人郭文堂所述實屬傳聞證據，憑信性甚低。況
         經證人陳登滄到庭證稱：其綽號「老滄(台語)」，曾
         買過南投失竊的茶葉，該案業經法院判決，並非嘉義
         失竊之茶葉。98年年底鄉鎮市長選舉時，曾有一名不
         詳姓名的老人來向其兜售茶葉，不是在場兩位男性被
         告( 指被告林世華、蘇茂全)，其未曾見過被告3人。
         此後，沒有其他人向其兜售茶葉等語(本院卷第131、
         132頁)，明確證稱其未曾見過被告蘇茂全，被告蘇茂
         亦未曾向其兜售茶葉，是證人郭文堂上開證言亦非足
         採。
      3、證人王秋林於偵查中證稱：「我是與劉山林、郭文堂
         在彰化縣吃自助餐時，我聽到郭文堂抱怨警察懷疑蘇
         楠雄遺失的茶葉是他偷的，郭文堂說是綽號阿華之林
         世華等四人去偷的，偷到的茶葉是交給綽號味全之蘇
         茂全夫妻拿到彰化縣溪湖鎮銷贓，一斤只賣500元，但
         沒有人敢買，所以又載回去。」(偵A卷第131頁)；於
         本院審理時證稱：於98年12月之後，伊與證人郭文堂
         、劉山林在彰化縣二林鎮一起吃飯時，證人郭文堂說
         茶葉是綽號「阿華」與「味全」去偷的，然後放風聲
         說是郭文堂與劉山林去偷的，而在那裡抱怨。證人郭
         文堂沒有說失竊的茶葉是誰銷贓的等語(本院卷第124
         、125頁)，證人王秋林就伊與證人郭文堂、劉山林一
         起吃飯時所談論有關茶葉失竊及銷贓之內容，與證人
         郭文堂、劉山林前開證述並不相同，況證人王秋林所
         述有關茶葉失竊及銷贓之經過，係聽聞證人郭文堂所
         述，而證人郭文堂復係聽證人劉山林轉述，是證人王
         秋林前揭證言，亦屬傳聞證據，參諸上開各點，實非
         可採。
      4、公訴人雖另以證人廖慶山於警詢及偵查中之證詞為證
         據，然證人廖慶山於警詢時之證言係審判外陳述，業
         經合議庭裁定對被告3人無證據能力，而證人廖慶山於
         99年5月21日偵訊時已否認被告林世華曾在99年1月上
         旬告知其伊等去中埔鄉竊取2件茶葉之事(見偵A卷第
         131頁)，且經本院於審理中提示證人廖慶山其於99年1
         月21日警詢時之陳述「林世華在十幾天前，在蘇茂全
         家告訴我說他們在嘉義縣中埔鄉偷了2件茶葉，1件偷
         了600多台斤，一件偷了1000多台斤。偷到的茶葉多交
         由蘇茂全銷贓處理，但他沒告訴我是和誰一起去偷的
         ，詳細經過我也不敢問。」(警卷第21頁)，證人廖慶
         山亦否認被告林世華曾在99年1月上旬告知其伊等去中
         埔鄉竊取2件茶葉之事(見本院卷第128頁)，是證人廖
         慶山於偵查或本院審理中之證言，亦無足為被告林世
         華或蘇茂全不利之認定。
(三)、經本院將警方至證人蘇楠雄家中採集之指紋與被告林世華
      、蘇茂全之指紋卡送請內政部警政署刑事警察局及法務部
      調查局鑑定，經比對結果，警方至證人蘇楠雄家中採集之
      指紋與被告林世華、蘇茂全之指紋，並未相符，此有內政
      部警政署刑事警察局99年10月25日刑紋字第0990145480號
      鑑定書及法務部調查局99年11月18日調科貳字第09900531
      180號鑑定書各1份在卷可憑(本院卷第189、191頁)，是警
      方於失竊現場並未採得被告林世華之指紋。
(四)、被告蘇茂全於警方99年1月26日上午11時40分許，持搜索
      票搜索其住處時，固暗示被告葉淑貞至菇寮將該10斤茶葉
      搬出藏放，被告葉淑貞亦旋將該10斤茶葉搬出至菇寮後方
      藏放，然此據被告蘇茂全辯稱係因警察詢問有關林世華偷
      茶葉之事，伊擔心被告林世華賣給伊之茶葉來路不明，一
      時緊張，遂叫太太即被告葉淑貞將茶葉搬出藏放等語，被
      告葉淑貞亦辯稱係因見到警方來搜索，很害怕，因被告蘇
      茂全向伊稱「跟阿華買的茶葉可能有問題」，伊怕惹麻煩
      ，遂依伊先生即被告蘇茂全之暗示，將該茶葉搬出藏放等
      語，而一般人如見警方大陣仗搜索，多半心慌意亂，縱使
      警方欲搜索之物，係其原認為自合法管道取得之物，亦極
      有可能將之隱匿，以避免後續解釋、提出證明或配合警方
      辦案之麻煩，是被告蘇茂全、葉淑貞上開說詞並非全然不
      可採信。
(五)、被告林世華於警詢時雖否認警方在被告蘇茂全之菇寮查扣
      之茶葉係伊出售予被告蘇茂全等語，於偵查中亦否認上開
      查扣之茶葉係伊於98年12月間交付被告蘇茂全等語，與被
      告蘇茂全所述系爭查扣之10斤茶葉係被告林世華於98年12
      月中旬所出賣等語相互矛盾，嗣於本院審理時始辯稱曾於
      98年12月初賣10斤茶葉予被告蘇茂全等語；另被告葉淑貞
      於警詢時辯稱系爭查扣之10斤茶葉係其於98年12月初至家
      樂福夜市購得等語，嗣於偵查、本院調查審理中改稱系爭
      10斤茶葉係被告林世華於98年12月中旬所交付等語，然被
      告依法並無自證無罪之義務，其等所提出之抗辯，縱然前
      後不一，然於積極證據不足證明犯罪事實時，被告等之抗
      辯或反證縱屬虛偽，仍不能以此資為積極證據，進而推得
      警方於被告蘇茂全住處查扣之10斤茶葉即係被告林世華所
      竊取，而被告蘇茂全明知該茶葉為贓物，仍予寄藏，被告
      葉淑貞復係為隱匿被告林世華竊盜、蘇茂全寄藏贓物等犯
      罪，而將該10斤茶葉搬出藏放之結論。
(六)、綜上所述，本件既未在犯罪現場查獲被告林世華之指紋，
      警方於被告蘇茂全住處查獲之茶葉10斤復無法證明與被害
      人失竊之茶葉屬同一批，且被告等人未曾自白，而證人劉
      山林、王秋林、郭文堂等人所述，均屬傳聞證據，不足憑
      採，證人廖慶山於警詢時為被告林世華及蘇茂全不利之證
      詞亦無證據能力，另被告蘇茂全暗示被告葉淑貞藏放茶葉
      之行為或另有考量，且被告等上開否認犯罪事實所持之辯
      解，縱屬不能成立，仍不能憑此遽為被告等有罪之認定。
      此外，檢察官未能再提出適合於證明被告等被訴犯行之積
      極證據，並指出調查之途徑暨說明其關聯性予以補強，整
      體證明力容有未足，尚無法達使通常一般人均得確信之程
      度，不足為被告等被訴事實之認定，加諸本院復查無其他
      積極證據足資證明被告等分別有何起訴書所指之竊盜、寄
      藏贓物、隱匿刑事證據犯行，基於無罪推定原則，自均應
      為被告3人無罪之諭知。
據上論斷，應依刑事訴訟法第301條第1項，判決如主文。
本案經檢察官吳咨泓到庭執行職務
中    華    民    國   100    年    3     月    10    日
              刑事第六庭  審判長法  官  蘇清水
                                法  官  林坤志
                                法  官  蘇姵文
以上正本證明與原本無異。
如不服本判決應於收受判決後10日內向本院提出上訴書狀，並應
敘述具體理由；其未敘述上訴理由者，應於上訴期間屆滿後20日
內向本院補提理由書（均須按他造當事人之人數附繕本）「切勿
逕送上級法院」。告訴人或被害人如對於本判決不服者，應具備
理由請求檢察官上訴，其上訴期間之計算係以檢察官收受判決正
本之日期為準。
中    華    民    國   100    年    3     月    10    日
                                書記官  許睿軒